臺灣雲林地方法院刑事判決　　　　　　 94年度簡上字第133號
上　訴　人　乙○○
　　　　　　　　　　　樓之2
上列被告因恐嚇案件，不服本院中華民國94年度港簡字第229 號
刑事簡易判決（檢察官聲請簡易判決處刑案號：94年度發查偵字
第199 號），提起上訴，本院第二審合議庭判決如下：
    主  文
原判決撤銷。
乙○○連續以加害生命、身體之事，恐嚇他人，致生危害於安全
，處拘役伍拾玖日，如易科罰金，以佰元折算壹日。扣案之門
號0000000000號行動電話壹具沒收之。
    事實及理由
一、犯罪事實：
    甲○○於民國94年06月11日下午02時許，向綽號「阿文」之
    乙○○借款新臺幣（下同）20,000元。其後乙○○向甲○○
    索討借款本息，甲○○因借款利息吃重，無力償還，避不出
    面。乙○○為追索欠款，基於概括犯意，自94年06月21日08
    時40分時起，至同年07月01日12時40分止，在雲林縣麥寮鄉
    等處之車上，以其所有之門號0000000000號、0000000000號
    行動電話，連續製作載有加害甲○○生命、身體、自由、財
    產等惡害通知之簡訊文字，逐次發送至甲○○使用之門號00
    00000000號行動電話共11則（各次製作並發送簡訊之時間、
    手機門號、簡訊內容詳如附表所示），均致甲○○於收件閱
    讀後，心生畏懼，致生危害於其安全。嗣經甲○○向臺灣雲
    林地方法院檢察署檢察官提出告訴，經警扣得乙○○所有之
    門號0000000000號行動電話1 具（乙○○所有之門號000000
    0000號行動電話於案發後已遭其丟棄而未扣案）。
二、認定犯罪事實所憑之證據及理由：
(一)、證據能力部分：
    被告對於檢察官所聲明之證據，未於言詞辯論終結前聲明異
    議，本院審酌供述證據作成時之情況，認為適當，依刑事訴
    訟法第159條之5第2項、第1項之規定，認有證據能力。
(二)、證明力部分：
１、告訴人甲○○於警詢之指訴筆錄。證明告訴人向被告借款，
    被告收取重利（借款20,000元，10天為1 期利息4000元，並
    扣除1000元之服務費，告訴人實拿15,000元），告訴人因分
    文未還，被告即於附表所示之時間，發送如附表所示之簡訊
    文字，恐嚇告訴人，致告訴人心生畏懼，不敢接聽電話，生
    活亂了作息。
２、告訴人甲○○於檢察官面前之指訴筆錄。證明告訴人向經營
    地下錢莊之被告借款（雙方約定內容如上所示），後來被告
    要向告訴人收款24,000元，告訴人還不起，被告即以附表所
    示之行動電話發送附表所示之簡訊恐嚇告訴人，致其心生畏
    懼。
３、告訴人留存於檢察官之行動電話及充電器各1 具。證明告訴
    人使用之門號0000000000號行動電話收受附表所示之恐嚇簡
    訊。
４、告訴人提出自其所使用之上開行動電話簡訊收件箱擷取之恐
    嚇簡訊發送時間、內容、及手機門號來源之書面。證明如附
    表所示之犯罪事實。
５、被告於警詢之供述筆錄。證明被告借款予告訴人（惟否認收
    取重利），告訴人未還款，被告始於附表所示時間，以上開
    行動電話製作發送附表所示簡訊，恐嚇告訴人。被告並提出
    門號0000000000號行動電話由警方執行扣押在案。
６、被告於本院審理中對上開犯罪事實坦白承認。
三、論罪科刑之理由：
(一)、被告所為，係犯刑法第305 條之恐嚇危害安全罪。被告先後
    13次之恐嚇犯行，時間緊接，觸犯犯罪構成要件相同之罪名
    ，顯係基於概括犯意而為，應依連續犯規定，論從情節較重
    之恐嚇危害安全罪一罪處斷（即附表編號11之以加害生命、
    身體之事恐嚇他人，致生危害於安全），並加重其刑。
(二)、本院審酌：被告犯後坦白犯行，態度尚稱良好，告訴人亦到
    庭表示被告已與其和解，其願意原諒被告，被告自承其在路
    旁張貼借貸廣告，借人錢財賺取利息，錢借給告訴人後，告
    訴人未還款一直躲避，其一時情急，始製作發送恐嚇簡訊，
    由此犯罪動機雖可認被告非無端生事之人。惟被告之借貸行
    為，依據告訴人指訴內容，及被告張貼借貸廣告之客觀情狀
    等情觀之，足認被告賺取重利之嫌疑不輕，且觀諸被告恐嚇
    之次數相當頻繁，且其內容相當之嚴厲，可認告訴人對此所
    生畏怖相當之嚴重，被告之犯罪情節及犯罪所生之危害均屬
    非輕微，及其他一切情狀，量處如主文所示之刑，並諭知易
    科罰金之折算標準。扣案之門號0000000000號行動電話1具，
    為被告所有，且為其製作發送恐嚇簡訊所用之物，為被告及
    告訴人供明在卷，依法宣告沒收之。至被告上訴指原審判決
    過重，請求從輕量刑，並給予緩刑，本院審酌上開事項及其
    他一切情狀後，認被告之犯罪情狀非屬輕微，有一定之惡性
    ，難以預料被告日後無再犯之虞，其應受刑罰之執行，以收
    矯正之效，爰不予緩刑之諭知。
四、不論為無罪諭知部分：
    檢察官認聲請簡易判決處刑書附表編號1至13之簡訊內容均
    為被告發送簡訊之恐嚇行為。然查：聲請簡易判決處刑書附
    表編號2、3之簡訊內容，均為「速聯絡...請勿自誤，阿文」
    ，此觀告訴人提出之書面資料甚明（即二(二)４所示之證據）
    ，並未敘及任何加害生命、身體、自由、財產之惡害通知，
    自難僅憑上開文字，即認被告於聲請簡易判決處刑書附表編
    號2、3所示時間，亦有發送簡訊恐嚇告訴人之行為。就此部
    分，本難論被告犯有恐嚇致生危害安全罪。惟此部分與前開
    被告之犯罪事實有裁判上一罪之關係，爰不另為無罪諭知。
五、撤銷改判之理由：
    原審就被告之犯行予以論罪科刑，固非無見，惟：(一)原判決
    對聲請簡易判決處刑書附表編號2 、3 之簡訊內容亦論被告
    犯有恐嚇致生危害安全犯行，尚有不當（理由如前四所述）
    。
    (二)按刑之重輕，應參酌刑法第35條第1 項、第2 項規定之標
    準定之，不能依前2 項標準定之者，依犯罪情節定之，刑法
    第35條第3 項定有明文。亦即，比較刑之重輕，若主刑均屬
    同一者，應依犯罪情節輕重定處斷之罪。本案被告係觸犯構
    成要件同一之罪名，為連續犯，依刑法第56條之規定，於科
    刑時，應從1 重處斷（最高法院81年度臺上字第1142號裁判
    要旨參照）。又依附表所示各次恐嚇簡訊之內容，以附表編
    號11所示加害生命、身體之事恐嚇告訴人之情節較重，自應
    以之定處斷之罪，是以，原判決主文諭知「乙○○連續以加
    害生命、身體、自由、財產之事，恐嚇他人，致生危害於安
    全，..... 。」似將附表所示各則恐嚇簡訊之內容均予涵括
    論以1 罪，未以情節較重之恐嚇內容定處斷之罪，並於主文
    中諭知，尚有未合。(三)扣案被告所有之行動電話1 具，乃被
    告所有，且供被告恐嚇告訴人所用之物，原審漏未依刑事訴
    訟法第450 條第1 項之規定宣告沒收，亦未說明不予沒收之
    裁量理由，亦有未妥。上訴人指摘原判決量刑過重，亦未諭
    知緩刑，雖無理由，惟原判決既有上開違誤之處，自應由本
    院第二審合議庭撤銷改判。
六、應適用之法條：
    刑事訴訟法第455 條之1 第3 項、第364 條、第369 條第1
    項前段、第299 條第1 項前段，刑法第56條、第305 條、第
    41條第1 項前段、第38條第1 項第2 款，罰金罰鍰提高標準
    條例第1條前段、第2條。
中　　華　　民　　國　　94　　年　　12　　月　　30　　日
                  刑事第一庭    審判長法  官  侯廷昌
                                      法  官  李明鴻
                                      法  官  楊欣怡
以上正本證明與原本無異。
不得上訴。
                                      書記官  馮善詮
中　　華　　民　　國　　94　　年　　12　　月　　30　　日
附錄法條：
中華民國刑法第305條
(恐嚇危害安全罪)
以加害生命、身體、自由、名譽、財產之事，恐嚇他人致生危害
於安全者，處2 年以下有期徒刑、拘役或300 元以下罰金。
附表：
┌──┬──────┬──────┬───────────────────┐
│編號│ 發送時間   │發送手機門號│       簡     訊     內    容         │
├──┼──────┼──────┼───────────────────┤
│    │94年06月21日│            │我已經沒有耐性了，如再不與我聯絡，那你│
│ １ │上午08時40分│0000000000  │就不要被我們抓到，你自己考慮清楚... 阿│
│    │            │            │文                                    │
├──┼──────┼──────┼───────────────────┤
│    │94年06月28日│            │如果你再不接電話，你就不要怪我們公司要│
│ ２ │晚上06時41分│同上        │怎麼處理你，我敢保證從此你再也不敢回家│
│    │            │            │，並且也會為你家人帶來很大的困擾..阿文│
├──┼──────┼──────┼───────────────────┤
│    │            │            │你今天不還錢的話，那麼我坦白跟你說，這│
│ ３ │94年06月28日│同上        │幾天我會叫我們公司的少年的，每晚去你家│
│    │下午06時50分│            │撥油漆及一些小動作，直到你甘願還為止  │
│    │            │            │...阿文                               │
├──┼──────┼──────┼───────────────────┤
│    │94年06月28日│            │既然你不想還錢，我們會讓你知道錢莊的錢│
│ ４ │晚上07時56分│同上        │，不是那麼好借的，你會付出很大的代價的│
│    │            │            │...阿文                               │
├──┼──────┼──────┼───────────────────┤
│    │94年06月29日│            │你再不主動跟我聯絡，今晚過後，你就會看│
│ ５ │中午12時14分│同上        │到你家牆壁全部都是借錢不還的油漆字... │
│    │            │            │阿文                                  │
├──┼──────┼──────┼───────────────────┤
│    │94年06月29日│            │                                      │
│ ６ │晚上07時00分│0000000000  │我看你真的不想活了。                  │
│    │            │            │                                      │
├──┼──────┼──────┼───────────────────┤
│    │94年06月29日│            │                                      │
│ ７ │晚上10時10分│同上        │被我抓到我保證要你一隻腳...阿文       │
│    │            │            │                                      │
├──┼──────┼──────┼───────────────────┤
│    │94年06月30日│            │你以為不回家我就拿你沒辦法嗎？你要是還│
│ ８ │凌晨02時38分│0000000000  │不主動跟我聯絡，我只好去你老闆家裡抓你│
│    │            │            │，你出來打斷你的腿，你就等著吧...阿文 │
├──┼──────┼──────┼───────────────────┤
│    │94年06月30日│            │幹你娘... 我一定要抓到你，順便把你的雙│
│ ９ │中午12時37分│同上        │腳打爛...阿文                         │
│    │            │            │                                      │
├──┼──────┼──────┼───────────────────┤
│    │94年06月30日│            │幹你娘... 你這個垃圾，你就求神保佑，不│
│ １０ │晚上08時38分│同上        │要被我抓到，到時我一定會要你一隻腳來還│
│    │            │            │...阿文                               │
├──┼──────┼──────┼───────────────────┤
│    │94年07月01日│            │幹你娘... 你這個垃圾人... 我已經忍耐不│
│  │中午12時40分│同上        │住了，被我抓到了我一定要你一條腿，先祝│
│    │            │            │你全家死光光...阿文                   │
└──┴──────┴──────┴───────────────────┘
